臺灣臺中地方法院刑事判決　　　　　　96年度重訴字第2103號
公　訴　人　臺灣臺中地方法院檢察署檢察官
被　　　告　乙○○
指定辯護人　陳沆河律師
被　　　告　丙○○
　　　　　　　　　　　號（
選任辯護人　楊雯齡律師
上列被告等因毒品危害防制條例案件，經檢察官提起公訴（96年
度偵字第12289、12290號），本院判決如下：
    主    文
乙○○共同運輸第一級毒品，處有期徒刑拾陸年，褫奪公權柒年
；扣案之第一級毒品海洛因（合計淨重貳柒柒柒點零陸公克），
沒收銷燬之；扣案之第一級毒品海洛因空包裝（總重壹貳柒點貳
貳公克）、包裝毒品用之塑膠袋壹只、財政部台北關稅局票籤壹
張、門號0000000000號之行動電話壹支（含SIM卡壹
枚）、旅行箱行李條壹張、旅行箱壹個，均沒收；運輸第一級毒
品所得之新臺幣伍萬元，沒收之，如全部或一部不能沒收時，以
其財產抵償之。
丙○○幫助共同運輸第一級毒品，累犯，處有期徒刑拾陸年，褫
奪公權柒年。
    犯罪事實
一、乙○○原以駕駛預拌混凝土車為業，於民國96年2月間失業
    ，並自同年月下旬起沾染施用第一級毒品海洛因之惡習（其
    施用毒品部分由檢察官另行偵辦），經濟情況不佳。而丙○
    ○素行不良，自87年間起至91年間止，曾有傷害、妨害風化
    、違反廢棄物清理法、違反臺灣地區與大陸地區人民關係條
    例等多項前案紀錄；並於94年間因犯傷害罪，為本院判處有
    期徒刑10月確定，於95年7月2日縮刑期滿執行完畢。其等因
    均認識居住在南投縣草屯鎮某真實身分不詳、綽號「阿義」
    之成年男子，而於96年3月間在「阿義」之住處結識，丙○
    ○進而得知乙○○急需改善經濟狀況，並將此事告知某年籍
    不詳、綽號「阿志」之成年男子。而丙○○及綽號「阿志」
    者均明知海洛因乃毒品危害防制條例第2條第2項第1款規定
    管制之第一級毒品，且係行政院依懲治走私條例第2條第3項
    規定所公告之管制進口物品，未經允許，不得持有、運輸或
    私運進口，丙○○更知悉「阿志」有意利用乙○○之經濟困
    境，欲使乙○○為「阿志」前往泰國運輸毒品海洛因入境，
    詎其竟基於幫助「阿志」等人易於共同運輸第一級毒品之犯
    意，安排「阿志」與乙○○於96年4月初某日至台中市○○
    路與中港路之交岔路口附近，在丙○○所駕駛之自小客車上
    ，由乙○○與「阿志」洽談細節。乃乙○○於「阿志」以提
    供前往泰國曼谷之機票、在泰國之食宿費用及事成之後給與
    新臺幣（下同）30萬元等條件為代價後，因貪圖上述不法利
    益，遂與「阿志」基於運輸第一級毒品之共同犯意聯絡，允
    為「阿志」前往泰國運輸海洛因返國。其後「阿志」即負責
    與泰國方面接洽毒品海洛因之來源，安排乙○○前往取得海
    洛因之管道；而乙○○則於數日後，在台中巿環中路某處，
    收受「阿志」所交付前往泰國曼谷之機票及在泰國之食宿費
    用共計5萬元，自行接洽出國之旅行團；至丙○○則接續上
    述幫助其等共同運輸第一級毒品之犯意，為乙○○辦理護照
    ，並於96年4月下旬某日，在台中市○○路與文心路口，將
    護照交給乙○○。
二、乙○○自行洽妥於96年5月8日起至13日止前往泰國旅遊之旅
    行團後，於成行前1日（7日），「阿志」駕車搭載乙○○前
    往台北地區下榻某飯店，並交待至泰國取回海洛因之管道，
    及96年5月13日回國後先將海洛因攜至台北縣八里鄉聽候指
    示等事項，且交付其所有之旅行箱1個給乙○○，以供藏放
    所欲運回之海洛因。翌日（8日），乙○○即前往桃園國際
    機場與旅行團會合，搭乘中華航空公司CI0693號飛機出境，
    前往目的地泰國曼谷，並於96年5月12日晚間6、7時許，在
    泰國曼谷某飯店內，從某年籍不詳之成年男子處取得第一級
    毒品海洛因4包（海洛因合計淨重2777.06公克、空包裝總重
    127.22公克），將之藏放在「阿志」所交付之旅行箱內，再
    於96年5月13日搭乘中華航空公司CI0694號班機時攜帶上機
    ，而於泰國曼谷當地時間下午1時許起飛，將上述毒品運輸
    回國。
三、嗣於96年5月13日18時10分許，當乙○○搭乘中華航空公司
    CI0694號班機入境國內時，為行政院海岸巡防署海岸巡防總
    局中部地區巡防局台中機動查緝隊、台中市警察局第一分局
    等單位派員會同內政部警政署航空警察局及財政部台北關稅
    局查緝人員，在桃園國際機場第一航廈入境檢查室第9號應
    申報檯，檢查乙○○所攜帶之旅行箱，當場起出前述4包第
    一級毒品海洛因，並扣得其所有供上述運輸海洛因所用之包
    裝毒品用之塑膠袋1只、財政部台北關稅局票籤1張、門號00
    00000000號行動電話1支（含SIM卡1枚）、旅行箱行李條1張
    與「阿志」所提供之旅行箱1個，及出入境登機證2張、乙○
    ○之護照1本等物。警方復據乙○○之供述，於96年5月14日
    15時許，在台中市○○路○段1023號1樓騎樓前拘捕丙○○，
    再扣得丙○○與「阿志」聯繫所使用之門號0000000000號行
    動電話1支（含SIM卡1枚）。
四、案經臺灣臺中地方法院檢察署檢察官指揮台中市警察局第一
    分局、行政院海岸巡防署海岸巡防總局中部地區巡防局台中
    機動查緝隊、內政部警政署航空警察局偵查起訴。
    理    由
一、證據能力部分：
  (一)關於被告乙○○於96年5月14日第2次警詢時就丙○○涉案部
    分之陳述，雖與其於本院96年8月15日審理時所具結之證詞
    不同。惟查：(一)其上開警詢所製成之調查筆錄，並無任何違
    法取供之情形，且經被告乙○○閱覽後才簽名等事實，業據
    被告乙○○於檢察官訊問時自承在卷（見第12289號偵查卷
    第8頁），任意性無虞；(二)被告乙○○於上開受警詢時，尚
    不知被告丙○○之全名，仍以綽號「阿財」稱之，且彼時被
    告丙○○也還未經警拘捕到案，足見被告乙○○係於無任何
    現實壓力下，充份自由地陳述，以此較之其於本院行交互詰
    問時，明確知其證詞將直接影響被告丙○○之罪責成立與否
    ，被告丙○○復係當初助其紓解經濟困境之人，內心受有不
    輕壓力之情形，迥然不同，故其先前警詢時之陳述顯具有較
    可信性之特別情況；(三)其上述警詢中就被告丙○○部分之陳
    述，復攸關包括「阿志」在內之全案情節，厥為證明本件犯
    罪事實存否所必要者。本院因認被告乙○○於96年5月14日
    第2次警詢時就丙○○涉案部分之陳述，具有證據能力。
  (二)又被告丙○○於偵查中有關乙○○部分之陳述，當事人及被
    告乙○○之辯護人於本院調查證據時，就證據能力均無聲明
    異議，而同意作為證據，本院審酌該等言詞陳述作成時之情
    況，也認為適當，則依刑事訴訟法第159條之5之規定，自亦
    得為證據。
二、實體部分：
  (一)訊據被告乙○○對於上開犯罪事實坦承無誤，而為認罪之表
    示，而被告丙○○雖供承有引介乙○○與「阿志」認識，並
    為被告乙○○辦理護照等情節，然矢口否認有何幫助運輸第
    一級毒品罪之犯行，辯稱他僅因知悉被告乙○○經濟狀況不
    佳，而介紹其與「阿志」認識，以紓解其困境，復為其辦理
    護照而已，至其等於96年4月初某日在台中市○○路與中港
    路之交岔路口附近，在他所駕駛之自小客車內洽談時，他下
    車去買飲料，根本不知其間所談何事，對於被告乙○○受「
    阿志」指示而前往泰國將海洛因運輸回國內之事，毫無所悉
    云云。經查：
    1.關於被告乙○○部分之犯罪事實，前揭被告乙○○如何結
      識丙○○，經由被告丙○○之引介與「阿志」接觸，而形
      成運輸第一級毒品海洛因及私運管制物品進口之共同犯意
      聯絡，「阿志」繼之先交付5萬元代價給被告乙○○，被
      告丙○○並為乙○○辦理護照，被告乙○○再出境前往泰
      國曼谷運輸海洛因，於入境時即為警當場查獲等犯罪事實
      ，業據被告乙○○於警詢、檢察官訊問及本院審理時均供
      承在卷，核與被告丙○○於偵查中就乙○○部分之陳述相
      符，復有扣案之第一級毒品海洛因4包（海洛因合計淨重
      2777. 06公克、空包裝總重127.22公克）、被告乙○○所
      有供運輸前開海洛因所用之包裝毒品用之塑膠袋1只、財
      政部台北關稅局票籤1張、門號0000000000號行動電話1支
      （含SIM卡1枚）、旅行箱行李條1張與「阿志」所提供之
      旅行箱1個，及出入境登機證2張、乙○○之護照1本等物
      可證，足見被告乙○○認罪之自白應與事實相符，也可採
      為證據。故被告乙○○與「阿志」共同運輸第一級毒品之
      犯行，已明確無誤。
    2.又被告丙○○認識乙○○後，知其急需收入，另「阿志」
      曾囑咐被告丙○○，請其留意有無缺錢而欲賺錢者，被告
      丙○○便安排乙○○與「阿志」於96年4月初某日，至台
      中市○○路與中港路之交岔路口附近，在丙○○所駕駛之
      自小客車內洽談，後來被告丙○○復承「阿志」之指示而
      為乙○○辦理護照，再交付給被告乙○○等事實，業據被
      告丙○○於本院訊問時坦承在卷（見本院卷第28－29頁）
      ，並經被告乙○○於本院審理時結證無誤，且有被告丙○
      ○以其使用之門號0000000000號行動電話委由某旅行社辦
      理乙○○護照之通訊監察譯文（見台中巿警察局第一分局
      中分一刑字第0960015837號偵查卷宗第89－90頁）、被告
      乙○○之護照1本等在卷可為佐證。故客觀上，若無被告
      丙○○上開積極居中牽引及為乙○○辦理護照等行為之助
      力，被告乙○○及「阿志」絕對難以便利實施前揭共同運
      輸第一級毒品之犯行。
    3.再者，被告丙○○不僅在客觀上對乙○○及「阿志」共同
      運輸第一級毒品之犯罪行為有積極之助力，主觀上於其引
      介被告乙○○與「阿志」接觸前，即已知悉「阿志」有意
      利用被告乙○○急需收入之心態，欲遣被告乙○○出國運
      輸毒品入境，此參被告乙○○於96年5月14日第2次警詢時
      所陳述：他從96年4月初即開始計畫運毒，先是由被告丙
      ○○問他要不要運毒及告訴他可以賺得多少代價，經他答
      應後，被告丙○○才介紹他與「阿志」認識，並且要他直
      接跟「阿志」商談到泰國運毒之細節及可獲代價等語（見
      上開警卷第14頁），至為明確。尤其，被告丙○○於警詢
      時供承「阿志」曾持用門號0000000000號行動電話與他通
      聯（見上開警卷第3頁），而於本件案發後不久，即96年5
      月13日19時10分17秒許，「阿志」便以上述行動電話撥打
      被告丙○○持用之門號0000000000號行動電話，告知被告
      丙○○：「電話快點關掉」，接著馬上又於同日19時11分
      15秒許，以門號0000000000號行動電話撥打被告丙○○所
      持用之另1支門號為0000000000號之行動電話，再對被告
      丙○○告稱：「你有什麼要聯絡再跟阿奇講，從台中上來
      的啦」、「從你們台中上來抓的啦，什麼狀況咧，這支電
      話‧‧‧」、「聽得懂嗎？」等語，此有上述通訊監察譯
      文附卷可查（見上開警卷第97、113頁），而從「阿志」
      迅即強烈地對被告丙○○示警乙節觀之，益加可見被告丙
      ○○絕對知悉乙○○係為「阿志」前往泰國運輸第一級毒
      品海洛因，且更擔保上開被告乙○○於96年5月14日第2次
      警詢時所為不利於丙○○之陳述，厥屬事實。
    4.另被告乙○○於本院為證時，雖證稱未講過上開警詢時之
      陳述，並稱當時未看過調查筆錄即直接簽名，而否認曾有
      不利於被告丙○○之語（見本院卷第153－154頁）。然查
      被告乙○○於96年5月14日第2次警詢時之陳述，並無任何
      違法取供之情形，且為被告乙○○閱覽後才簽名等事實，
      畢竟有經檢察官特別向被告乙○○訊明後，經其自承在卷
      （見第12289號偵查卷第8頁）；又其陳述雖先後不一，然
      警詢時顯較無壓力，有更高之可信性，亦已於前開證據能
      力部分加以敘明；故被告乙○○上開於本院所證稱警詢時
      未為不利於丙○○之陳述乙節，顯有迴護之用意，自不足
      採。
    5.至公訴人認為被告丙○○應為本件運輸第一級毒品罪之共
      犯乙節，確非無據。然被告丙○○究無參與實施運輸第一
      級毒品之構成要件行為；又綽號「阿志」之成年男子方係
      於幕後運籌帷幄本件犯行者，因尚未到案，可否認與被告
      丙○○間具有共同犯意之聯絡，實難遽下論斷；而綜觀卷
      附通訊監察譯文，雖可見被告丙○○似常以隱諱之暗語與
      人溝通毒品之事，但仍不足具體證明其為本件運輸第一級
      毒品罪之共謀共同正犯。換言之，被告丙○○應係以幫助
　　　之意思，對於正犯資以助力，而未參與實施運輸第一級毒
  　　品罪之構成要件行為，為幫助犯。
    6.綜合上述，本件事證明確，被告乙○○共同運輸第一級毒
      品及丙○○幫助共同運輸第一級毒品等犯行，均已足可認
      定。
  (二)查海洛因係毒品危害防制條例第2條第2項第1款所規定之第
    一級毒品，亦係行政院依據懲治走私條例第2條第3項之「公
    告管制物品項目及其數額」甲類第4款之管制進出口物品。
    故核被告乙○○所為，係犯毒品危害防制條例第4條第1項之
    運輸第一級毒品罪及懲治走私條例第2條第1項之私運管制物
    品進口罪，起訴書於證據並所犯法條欄四之(一)雖漏未記載懲
    治走私條例第2條第1項之私運管制物品罪，然起訴書犯罪事
    實欄有敘及此部分犯罪事實，已在起訴範圍內；而被告丙○
    ○所為，則係犯刑法第30條第1項、毒品危害防制條例第4條
    第1項及懲治走私條例第2條第1項之幫助運輸第一級毒品、
    私運管制物品進口等罪，尚非公訴意旨所指之正犯，且起訴
    法條毋需變更。被告乙○○為運輸而持有第一級毒品海洛因
    之低度行為，應為運輸之高度行為所吸收，不另論罪。又被
    告乙○○與綽號「阿志」之成年男子間，就上述犯行，有犯
    意聯絡與行為分擔，均為共同正犯。再者，被告乙○○將第
    一級毒品海洛因自泰國私運進口之一行為，同時觸犯構成犯
    罪要件不同之私運管制物品罪及運輸第一級毒品罪，為想像
    競合犯，應依刑法第55條之規定，從一重之運輸第一級毒品
    罪處斷（參酌最高法院73年臺覆字第25號判例意旨）；被告
    丙○○以一幫助行為，同時觸犯上述2罪名，亦應依刑法第
    55條，從一重之幫助運輸第一級毒品罪論科。另被告丙○○
    曾於94年間犯傷害罪，經本院判處有期徒刑10月確定，於95
    年7月2日縮刑期滿執行完畢之事實，有臺灣高等法院被告前
    案紀錄表、臺灣臺中地方法院檢察署刑案資料查註紀錄表各
    1份附卷可按，其受上開有期徒刑之執行完畢後，5年以內故
    意再犯本件有期徒刑以上之罪，為累犯，應依刑法第47條第
    1項，就毒品危害防制條例第4條第1項之法定刑中除死刑、
    無期徒刑部分不得加重外，依法加重其刑。惟幫助犯之處罰
    ，得按正犯之刑減輕之，爰依刑法第30條第2項，減輕被告
    丙○○之刑，並就死刑、無期徒刑部分以外之刑，先加後減
    之。關於被告乙○○之犯行，因貪圖自身之不法利益，而不
    惜運輸毒品入境危害他人健康，固不足取；惟其素行尚可，
    又若非失業欠缺收入，應亦不致利令智昏，挺而走險，誠非
    惡性重大之人，復非主要策畫犯案之人，僅為「阿志」佈局
    下充當交通角色之載體，且所運輸入境之海洛因幸經查獲，
    尚未發生現實之損害，則以其此等犯罪情狀，若使與社會永
    久隔絕，實嫌過重，而顯可憫恕，故依刑法第59條所定，酌
    量減輕其刑。爰審酌被告乙○○運輸之毒品數量、造成之危
    害、坦承犯行之態度及其犯罪之動機、目的、手段、方法、
    所得等一切有利、不利之情狀，量處如主文所示之刑；至被
    告丙○○部分，素行不良，一再危害社會治安，法敵對意識
    濃厚，惡性不輕，若非其居中扮演關鍵之角色，本件運輸第
    一級毒品之犯罪即無以成，故應從重議處，並再考量其犯罪
    之動機、目的、手段、方法、犯後態度不佳等一切情狀後，
    量處如主文之刑；復依其等犯罪之性質，本院認有褫奪公權
    之必要，爰依刑法第37條第2項之規定，均宣告禠奪公權7
    年。
  (三)本件查獲之第一級毒品海洛因4包，除去空包裝外，合計淨
    重2777.06公克，純度56.31%，純質淨重1563.76公克，有法
    務部調查局之鑑定書1紙附卷可憑（見本院卷第52頁），不
    問屬於犯人與否，均應依毒品危害防制條例第18條第1項前
    段之規定，沒收銷燬之。至扣案海洛因4包之空包裝，總重
    127.22公克，與包裝毒品用之塑膠袋1只、財政部台北關稅
    局票籤1張、門號0000000000號之行動電話1支（
    含SIM卡1枚）、旅行箱行李條1張、旅行箱1個，均為被告乙
    ○○及「阿志」所有，且係供其等犯本件運輸毒品罪所用之
    物，業據被告乙○○於警詢時供明在卷可憑，皆應依毒品危
    害防制條例第19條第1項之規定諭知沒收，並因該等物品業
    已查扣在案，要無全部或一部不能沒收之情形，故不另為如
    全部或一部不能沒收時，追徵其價額之諭知。惟被告乙○○
    於前往泰國曼谷前，由「阿志」交付5萬元，以供其前往泰
    國曼谷之機票與在泰國食宿之用，此自屬被告乙○○因犯本
    件運輸第一級毒品罪所得之財物，故依毒品危害防制條例第
    19條第1項諭知沒收，如全部或一部不能沒收時，以財產抵
    償之。另警方所扣得之出入境登機證2張、被告乙○○之護
    照1本等物，因與被告乙○○所犯運輸第一級毒品罪尚無直
    接關係，不諭知沒收。被告丙○○部分所扣得門號為000000
    0000、0000000000之行動電話各1支（均含SIM卡1枚），前
    者非被告丙○○所有，有其弟高渝警詢時之陳述足明，後
    者則與本件無關，故亦均不沒收。
據上論斷，應依刑事訴訟法第299條第1項前段，毒品危害防制條
例第4條第1項、第18條第1項前段、第19條第1項，懲治走私條例
第2條第1項、第11條，刑法第11條、第28條、第30條第1項、第2
項、第55條、第47條第1項、第59條、第37條第2項，判決如主文
。
本案經檢察官甲○○到庭執行職務。
中　　華　　民　　國　　96　　年　　10　　月　　9　　 日
                  刑事第十二庭  審判長法  官  莊深淵
                                      法  官  羅智文
                                      法  官  蔡建興
上正本證明與原本無異。
如不服本判決，應於收送達後10日內向本院提出上訴書狀（應敘
述具體理由並附繕本）。
上訴書狀如未敘述理由，應於上訴期間屆滿後20日內補提理由書
於本院。
                                      書記官  廖碩薇
中　　華　　民　　國　　96　　年　　10　　月　　9　　 日
附錄論罪科刑法條
毒品危害防制條例第4條第1項：
製造、運輸、販賣第一級毒品者，處死刑或無期徒刑；處無期徒
刑者，得併科新臺幣1千萬元以下罰金。
中華民國刑法第30條（幫助犯及其處罰）：
幫助他人實行犯罪行為者，為幫助犯。雖他人不知幫助之情者，
亦同。
幫助犯之處罰，得按正犯之刑減輕之。
